【裁判字號】    89,重訴,4
【裁判日期】    891004
【裁判案由】    殺人等
【裁判全文】
臺灣彰化地方法院刑事判決                            八十九年度重訴字第四號
    公  訴  人  臺灣彰化地方法院檢察署檢察官
    被      告  甲○○○
    選任辯護人  蔡新彬律師
右列被告因殺人等案件，經檢察官提起公訴（八十八年度偵緝字第五五八號），本院
判決如左：
    主  文
甲○○○未經許可，持有手槍，處有期徒刑陸年，併科罰金新臺幣貳拾萬元，罰金如
易服勞役，以罰金總額與陸個月之日數比例折算，並應於刑之執行完畢或赦免後，令
入勞動場所強制工作年；又殺人，處有期徒刑拾貳年，褫奪公權捌年。應執行有期
徒刑拾伍年，併科罰金新臺幣貳拾萬元，罰金如易服勞役，以罰金總額與陸個月之日
數比例折算，褫奪公權捌年，並應於刑之執行完畢或赦免後，令入勞動場所強制工作
年。扣案之手槍壹把（槍枝管制編號：0000000000，含彈匣壹個）沒收
。
    事  實
一、甲○○○自不詳時地起，未經許可，即持有彈匣內已裝填九釐米手槍子彈九發之
    美國ＳＭＩＴＨ＆ＷＥＳＳＯＮ廠製六九○六型口徑九釐米之制式半自動手槍壹
    把（槍號：ＶＣＴ三二九○，槍枝管制編號：0000000000）。迄民國
    八十八年四月五日，甲○○○掃墓返家後，因其妻丙○○於前一日曾與之發生口
    角，負氣離家，不知去向，甲○○○恐丙○○攜子尋短，乃於當日下午持上開槍
    彈開車外出訪查，至晚上八時許抵達彰化縣員林鎮○○路五百八十三巷十七號賴
    壽楨、丁○○夫婦家中，仍不見其妻行蹤，僅見江洽純等人在該處打麻將，正欲
    離去，賴壽楨即招呼甲○○○逗留，此時江洽純因素知甲○○○財力頗豐，趨前
    與甲○○○攀談，欲向其借款而為甲○○○所拒，二人言談間多有齟齬，江洽純
    為免顏面盡失，乃於同晚九時十分許，邀甲○○○至屋外，於該巷與僑信街口談
    判，彼時甲○○○思及丙○○於八十七年間曾私下借予江洽純新臺幣（下同）一
    百七十萬元，事後始為甲○○○發現，至今未見返還，早已懷疑江洽純與丙○○
    有染，夫妻二人並因此事時起勃谿，而丙○○於當日離家出走，勢必與江洽純難
    脫干係，乃質問江洽純是否果有此事，詎江洽純竟取出現鈔一疊（嗣散落於案發
    現場，經警計算共三萬零九百元），假意欲交給甲○○○，甲○○○見此舉無異
    羞辱，心中之憤怒形同火上加油，乃與江洽純發生拉扯，拉扯間甲○○○頓萌殺
    意，自腰際拔出前開業已上膛之手槍，朝江洽純下腹部射擊子彈一發，江洽純因
    之受有槍傷性擦傷不支倒地，甲○○○復趁江洽純痛苦翻滾之際，朝江洽純之右
    肩部內側、右肩部外側、右上背部及左上背部接續射擊子彈四發，致江洽純右側
    氣血胸、右肺及肝臟破裂出血休克，當場死亡，該時適鄰人乙○○步出屋外目擊
    此景，驚呼丁○○，丁○○探門察看發現此狀，乃斥責甲○○○並入內欲電召救
    護車，甲○○○隨見狀心慌即攜帶該把彈匣內尚有子彈四發之手槍駕車逃逸，行
    經彰化縣花壇鄉○○路彰化監理站北上車道旁阿彌陀佛石碑附近時，順手將槍彈
    丟棄於排水溝中，嗣於同年月七日、十五日二度以電話告知警方該槍彈所在。警
    方共計在案發現場扣得彈頭三顆、彈殼四枚，復於同年月九日上午解剖江洽純屍
    體時，自屍體身上取出彈頭二顆扣案，又於同年月十五日凌晨二時三十分許，尋
    獲前開手槍一把含內裝子彈四發之彈匣一個扣案（子彈四發經送內政部警政署刑
    事警察局以試射法鑑定，業已喪失子彈效力）。甲○○○於案發後四處逃匿，直
    至丙○○與江洽純之家屬成立調解，並賠償二百萬元後，方於八十八年十二月二
    十四日下午二時三十分許歸案。
二、案經彰化縣警察局員林分局報告臺灣彰化地方法院檢察署檢察官偵查起訴。
    理  由
一、訊據被告甲○○○矢口否認右揭犯罪事實，辯稱：該批槍彈非伊持有，亦未開槍
    ，是被害人江洽純先開槍，伊為緊急避難才奪槍以致槍枝走火云云。惟查：（一
    ）被告於右揭時地與被害人發生拉扯後，拉住被害人肩部，並自腰際取出手槍，
    朝被害人身體連開數槍予以射殺，隨即攜槍逃逸等情，業據目擊證人乙○○迭於
    警訊、偵訊及本院審理中證述屬實（相驗卷第十四頁反面、第十五頁正面、第二
    四頁正面、第二五頁正面、八十八年度偵緝字第五五八號偵查卷第三三頁正反面
    、本院八十九年五月十日訊問筆錄），核與證人丁○○於警訊、偵訊及本院審理
    中證稱被告與被害人相約至屋外談話，隨即聽到類似鞭炮聲，經證人乙○○呼叫
    而發現被告行凶持槍逃逸等語相符（相驗卷第十一頁正面至第十三頁反面、第二
    四頁反面、前開偵查卷第三三頁反面、第三四頁正面、本院八十九年六月二十一
    日訊問筆錄），復經檢察官於偵查中分別提示被告之身分證影本、彩色照片命證
    人丁○○、乙○○辨識，確認被告係當時持槍行凶逃逸之人無誤（相驗卷第二六
    頁正面、第二七頁、第二八頁），此外並有手槍一把、彈匣一個、子彈四發、彈
    頭五顆及彈殼四枚扣案，有扣押物品清單在卷可稽（相驗卷第一一六頁），足見
    被告確有持槍殺人之行為。（二）扣案之手槍一把、子彈四發、彈頭五顆及彈殼
    四枚，經送鑑定結果，該把手槍係美國ＳＭＩＴＨ＆ＷＥＳＳＯＮ廠製六九○六
    型口徑九釐米之制式半自動手槍，槍管內具五條右旋之來復線，機械性能良好，
    可擊發子彈，認具殺傷力；子彈四顆均係制式口徑九釐米半自動手槍子彈，認均
    具殺傷力；該把手槍試射之彈頭、彈殼，經與報告機關八十八年四月六日員警刑
    鑑２５５９—１號本件刑事案件證物採驗紀錄表送鑑彈頭二顆比對，其可資比對
    之來復線特徵相吻合，認係同一槍所擊發；報告機關同年月員警刑鑑２５５９號
    刑事案件證物採驗紀錄表送鑑彈殼五顆，經與上述試射之彈殼比對，其彈底紋痕
    特徵相吻合，認係同一槍所擊發；同日期文號刑事案件證物採驗紀錄表送鑑彈頭
    二顆，其中一顆僅剩三條右旋來復線，經與上述試射之彈頭比對，其可資比對之
    來復線特徵相吻合，認係同一槍所擊發，另一顆因嚴重變形，其來復線已遭破壞
    無法比對一節，亦有內政部警政署刑事警察局八十八年五月三日刑鑑字第三八一
    三八號鑑驗通知書附卷可按（相驗卷第一一七頁），堪認扣案之槍彈係被告行凶
    所執持，且具有殺傷力。（三）被害人死因為右肩部及右上背部中等距離穿入性
    或穿通性槍傷，造成右側氣、血胸、右肺及肝臟破裂出血，休克死亡，業經檢察
    官督同檢驗員相驗，復再督同法務部法醫研究所法醫師解剖，制有勘驗筆錄二份
    、相驗屍體證明書、驗斷書各一份附於相驗卷（相驗卷第二二頁、第三○頁、第
    三三頁至第三八頁），及法務部法醫研究所（８８）法醫所醫鑑字第○三五九號
    鑑定書一份附於本院卷可稽。前開鑑定書記載被害人兩手掌上無火藥殘跡，顯見
    被害人未曾開槍，且被害人共受有右肩部內側中等距離穿入性槍傷、右肩部外側
    中等距離穿通性槍傷、右上背部中等距離穿入性槍傷、左上背部中等距離穿通性
    槍傷、下腹部近距離擦傷性槍傷等多處槍傷，主要分布位置為右肩部、背部及下
    腹部，換言之，被害人正面、背面均遭受槍傷，此當係被告趁被害人於下腹部已
    中槍傷後，倒地翻滾間所為，參酌卷內現場照片顯示地面上遺留嵌有血跡之彈孔
    （員警刑字第三三四二號警訊卷第二四頁編號九照片），依此更可明確認定被害
    人倒地後，被告仍有接續開槍射殺之舉，子彈因而穿透人體並撞擊地面，本件絕
    非手槍不慎走火所致，且扣案手槍乃半自動手槍已如前述，並無全自動射擊功能
    ，不可能因誤扣扳機未予釋放即連續射出多發子彈，而被告竟朝被害人前開人體
    重要部位連開五槍，其有殺人之犯意明甚，被告之行為與被害人之死亡間有因果
    關係，亦十分明確。（四）被告於案發當時係由其腰際取出手槍射殺被害人，業
    據證人乙○○證述詳盡，已如前述，再被告於案發後攜槍駕車逃逸，行經彰化縣
    花壇鄉○○路，始將手槍連同彈匣內尚存之子彈四發丟棄於路旁阿彌陀佛石碑附
    近之排水溝內，嗣經警尋獲等情，亦據被告於警訊中供承屬實，並有照片七幀附
    卷可稽（員警刑字第五○三七號警訊卷第四頁反面、員警刑字第三三四二號警訊
    卷第十四頁至第十七頁）。按本件案發時證人乙○○係目擊被告由腰際取出手槍
    ，並非奪自被害人之手，被告行兇後又攜槍逃逸，而未將之棄置現場，凡此均足
    認扣案之槍彈係被告所持有，而非被害人所持有，自不得僅因被告矢口否認持有
    槍彈，又夙無違反槍砲彈藥刀械管制條例前科，而推認扣案之槍彈非被告所持有
    。綜上所述，被告所辯，無非事後卸責之詞，不足採信，事證明確，其犯行堪以
    認定。
二、核被告所為，係犯槍砲彈藥刀械管制條例第七條第四項之未經許可持有手槍罪、
    第十二條第四項之未經許可持有子彈罪及刑法第二百七十一條第一項之殺人罪。
    被告同時持有子彈九顆，係一故意行為侵害一法益，屬單純一罪。被告以一持有
    行為，同時持有手槍及子彈，觸犯構成要件不相同之罪名，為想像競合犯，應從
    一重之未經許可持有手槍罪論處，公訴意旨於犯罪事實欄業已論述及未經許可持
    有子彈部分，雖於論罪法條時漏未論列，自稍有誤會，惟既已起訴，本院自得予
    以審理，附此說明。查未經許可持有手槍罪，其持有之繼續，為行為之繼續，而
    非狀態之繼續，本件被告於持有槍彈之初，並無殺人意圖，係於持有行為繼續中
    ，因與被害人發生爭執始臨時起意持以殺人，所犯未經許可持有手槍罪與殺人罪
    間並無牽連關係，應分論併罰，公訴意旨認被告未經許可持有手槍罪與殺人罪間
    有方法結果之牽連關係，應依牽連犯規定論處，自有未合。被告持有之子彈數量
    為九發，其中五發持以射殺被害人，餘四發係連同手槍丟棄於排水溝內，嗣經尋
    獲後送鑑定試射用罄，已如前述，公訴人未予載明，誤解被告僅持有五發子彈，
    應予更正，併此敘明。查被告前未曾犯罪，有臺灣高等法院被告全國前案紀錄表
    附卷可憑，其素行尚稱良好，事後又已與被害人家屬達成調解，賠償被害人家屬
    二百萬元，有彰化縣埤頭鄉調解委員會調解書影本在卷可稽（員警刑字第五○三
    七號警訊卷第七頁），爰審酌被告素行、犯罪動機、目的、手段及犯後逃亡多日
    始歸案並飾詞辯解尚乏悔意，惟已賠償被害人家屬等一切情狀，量處如主文所示
    之刑，罰金部分諭知易服勞役之折算標準，並定其應執行之刑，以資儆懲。被告
    所犯殺人罪，依其犯罪性質，本院認有褫奪公權之必要，依法宣告褫奪公權八年
    。被告未經許可持有槍彈，且持之殺人，衡酌其行為之嚴重性、行為表現之危險
    性及對於被告未來行為之期待性等情狀，應依槍砲彈藥刀械管制條例第十九條第
    一項規定，於刑之執行完畢或赦免後，令入勞動場所強制工作三年。扣案之手槍
    一把內含彈匣一個，係違禁物，且係供犯罪所用之物，依法宣告沒收。至自案發
    現場及被害人屍體發見扣案之彈頭五顆與彈殼四枚，及業經鑑定機關試射用罄之
    子彈四發，其子彈效力均已喪失，顯非違禁物，自毋庸再宣告沒收。
據上論斷，應依刑事訴訟法第二百九十九條第一項前段、槍砲彈藥刀械管制條例第七
條第四項、第十二條第四項、第十九條第一項、刑法第十一條前段、第四十二條第二
項、第五十五條、第二百七十一條第一項、第三十七條第二項、第三十八條第一項第
一款、第二款、第五十一條第五款、現行法規所定貨幣單位折算新臺幣條例第二條、
罰金罰鍰提高標準條例第二條，判決如主文。
本案經檢察官張崇哲到庭執行職務。
中      華      民      國      八  十  九      年    十    月    四    日
                                            臺灣彰化地方法院刑事第二庭
                                                法      官  洪  志  賢
右正本證明與原本無異。
如不服本判決，應於判決送達後十日內向本院提出上訴狀( 須附繕本 )。
告訴人或被害人對於判決如有不服具備理由請求檢察官上訴者，其上訴期間之計算係
以檢察官收受判決正本之日期為準。
                                                法院書記官  洪  年  慶
中      華      民      國      八  十  九      年    十    月    六    日
附錄本案論罪科刑法條全文：
槍砲彈藥刀械管制條例第七條第四項
未經許可，持有、寄藏或意圖販賣而陳列第一項所列槍砲、彈藥者，處五年以上有期
徒刑，併科新臺幣一千萬元以下罰金。
槍砲彈藥刀械管制條例第十二條第四項
未經許可，持有、寄藏或意圖販賣而陳列子彈者，處五年以下有期徒刑，併科新幣三
百萬元以下罰金。
刑法第二百七十一條第一項
殺人者，處死刑、無期徒刑或十年以上有期徒刑。


司法院資訊處製作；財團法人民間司法改革基金會備份。
